臺灣桃園地方法院刑事判決
111年度簡上字第232號
上  訴  人   
即  被  告  吳鈺旻



上列上訴人因詐欺案件，不服本院民國111年2月13日110年度壢
簡字第1340號刑事簡易判決（聲請簡易判決處刑案號：110年度
偵字第23567、24319號、移送併辦案號：110年度偵字第37363號
），提起上訴，本院第二審合議庭判決如下：
    主  文
原判決撤銷。
吳鈺旻幫助犯洗錢防制法第14條第1項之一般洗錢罪，處有期徒
刑2月，併科罰金新臺幣5千元，罰金如易服勞役，以新臺幣1千
元折算1日。緩刑2年。
    犯罪事實
吳鈺旻依一般社會生活之通常經驗可知悉金融機構帳戶為個人信
用、財產之重要表徵，具有一身專屬性質，申設金融機構帳戶亦
無特殊條件限制，任何人得同時在不同金融機構申設多數帳戶供
己使用，一般人無故取得他人金融帳戶使用之行徑常與財產犯罪
密切相關，而可預見不自行申辦帳戶使用反而四處蒐集他人帳戶
資料者，通常係為遂行不法所有意圖詐騙他人，供取得及掩飾詐
得金錢所用，若提供帳戶予該人使用，即可能幫助犯罪份子作為
不法收取款項之用，並供該人將犯罪所得款項匯入、提領，而藉
此掩飾犯罪所得之真正去向，但仍基於容任該結果發生亦不違背
其本意之幫助詐欺取財與幫助掩飾詐欺所得本質及去向之一般洗
錢之不確定故意，於民國110年3月31日，在不詳之便利商店，將其
所申辦之中華郵政000-00000000000000號帳戶（下簡稱郵局帳戶
）提款卡及變更後之密碼，寄送至不詳之便利商店交予詐騙集團
（無證據證明有3人以上）。嗣該詐騙集團取得上開帳戶資料後
，基於詐欺取財、一般洗錢之犯意，在如附表所示之詐欺時間，
以如附表所示之方式，對如附表所示之林名珊、林桓慶、徐佳瑜
、廖千堡、林業翔施以詐術，致林名珊等5人陷於錯誤，而分別
於如附表所示之轉帳時間、地點，分別轉帳如附表所示之金額至
上揭郵局帳戶，而對林名珊等5人實施詐騙得手，再以上開郵局
帳戶提款卡將上揭贓款提領一空，而以此方式掩飾上開詐欺犯罪
所得款項之本質及去向。
    理  由
一、認定犯罪事實所憑之證據及理由：
　㈠上揭犯罪事實，業據被告吳鈺旻於本院準備程序、審理時均
    坦承不諱（簡上卷第70-71、108-109頁），核與證人即告訴
    人徐佳瑜、林桓慶、廖千堡、林業翔、林名珊於警詢證述大
    致相符（110偵23567卷第9-10、29-30、47-49頁，110偵243
    19號卷第17-21頁，110年度偵字第37363號卷第21-23頁），
    復有內政部警政署反詐騙諮詢專線紀錄表（徐佳瑜部分）、
    帳戶個資檢視、臺中市政府警察局第四分局大墩派出所受理
    詐騙帳戶通報警示簡便格式表、金融機構聯防機制通報單、
    轉帳交易明細、通話紀錄截圖；內政部警政署反詐騙諮詢專
    線紀錄表（林桓慶部分）、臺中市政府警察局烏日分局三和
    派出所受理詐騙帳戶通報警示簡便格式表、金融機構聯防機
    制通報單、交易明細截圖、通話紀錄截圖；內政部警政署反
    詐騙諮詢專線紀錄表（廖千堡部分）、臺中市政府警察局第
    五分局水湳派出所受理詐騙帳戶通報警示簡便格式表、金融
    機構聯防機制通報單、網路銀行轉帳證明、中華郵政股份有
    限公司110年4月28日儲字第1100112110號函暨其附件；內政
    部警政署反詐騙諮詢專線紀錄表（林業翔部分）、台南市政
    府警察局第五分局開元派出所受理詐騙帳戶通報警示簡便格
    式表、金融機構聯防機制通報單、台南市政府警察局第五分
    局開元派出所現場照片、台南市政府警察局第五分局開元派
    出所受理各類案件紀錄表；宜蘭縣政府警察局宜蘭分局照片
    黏貼紀錄表（林名珊部分）、內政部警政署反詐騙諮詢專線
    紀錄表、金融機構聯防機制通報單；本院調解筆錄等在卷可
    稽（110偵23567卷第15、17、19、21、25、27-28、35、39
    、41、43-45、55、59、61、63、81-93；110偵24319卷第27
    、31、33、49-51、53頁；110偵37363卷第25-27、31、35頁
    ；簡上卷第77-79頁），足認被告之任意性自白與事實相符
    ，堪予採信。
  ㈡金融帳戶乃個人理財工具，依我國現狀，申設金融帳戶並無
    任何特殊限制，且可於不同之金融機構申請多數帳戶使用，
    是依一般人之社會通念，若見他人不以自己名義申請帳戶，
    反而收購或借用別人之金融帳戶以供使用，並要求提供提款
    卡及告知密碼，則提供金融帳戶者主觀上如認識該帳戶可能
    作為對方收受、提領特定犯罪所得使用，對方提領後會產生
    遮斷金流以逃避國家追訴、處罰之效果，仍基於幫助之犯意
    ，而提供該帳戶之提款卡及密碼，以利洗錢實行，仍可成立
    一般洗錢罪之幫助犯(最高法院108年度台上大字第3101號刑
    事裁定意旨參照)。查被告與LINE暱稱「美琴」之人既素未
    謀面，且被告為心智正常之人，其主觀上當知悉「美琴」以
    求職為名索取帳戶，並提供高額補助係為不法用途，且金流
    經由人頭帳戶被提領後將產生追溯困難之情，仍提供其帳戶
    之提款卡及密碼以利洗錢實行，參諸上揭最高法院裁定意旨
    ，被告同有幫助一般洗錢之不確定故意甚明。
二、論罪科刑：
  ㈠刑法上之幫助犯，係對於犯罪與正犯有共同之認識，而以幫
    助之意思，對於正犯資以助力，而未參與實施犯罪之行為者
    而言。是如未參與實施犯罪構成要件之行為，且係出於幫助
    之意思提供助力，即屬幫助犯，而非共同正犯。本案被告雖
    有提供本案帳戶之提款卡及密碼予詐欺集團使用，但被告單
    純提供帳戶資料供人使用之行為，並不等同於向被害人施以
    欺罔之詐術行為，亦非洗錢行為，且卷內亦無積極證據證明
    被告與本案實施詐騙之人有詐欺、一般洗錢之犯意聯絡，或
    有何參與詐欺被害人或一般洗錢行為，被告上揭所為，應屬
    詐欺取財、一般洗錢構成要件以外之行為，在無證據證明被
    告係以正犯犯意參與犯罪之情形下，應認被告所為係幫助犯
    而非正犯。
  ㈡核被告所為，係犯刑法第30條第1項前段，洗錢防制法第14條
    第1項之幫助一般洗錢罪及刑法第30條第1項前段、第339條
    第1項之幫助詐欺取財罪。被告以一提供帳戶資料之行為犯
    幫助一般洗錢及幫助詐欺取財二罪，及幫助本案詐欺集團詐
    騙如附表所示之告訴人林名珊等5人之財物並同時幫助洗錢
    ，俱為想像競合犯，應依刑法第55條前段規定，從一重之幫
    助一般洗錢罪處斷。
　㈢刑之減輕事由：
　  被告幫助犯洗錢防制法第14條第1項之一般洗錢罪，於審判
    中自白，已如前述，應依洗錢防制法第16條第2項規定，減
    輕其刑；又被告幫助他人實行犯罪行為，為幫助犯，應依刑
    法第30條第2項規定，按正犯之刑減輕，並依法遞減之。
  ㈣撤銷原判決之理由：
　⒈原審就被告幫助詐欺取財犯行事證明確，予以論罪科刑，固
    非無見。惟被告提供本案帳戶提款卡及密碼供詐欺集團使用
    ，同有幫助一般洗錢之不確定故意，已如前述，原審漏未論
    及上開幫助一般洗錢罪，尚有未洽。
  ⒉查行為人犯後悔悟之程度，是否力謀恢復原狀或與被害人達
    成和解，及其後是否能確實履行和解條件，以彌補被害人之
    損害，均攸關於法院判決量刑之審酌，且基於「修復式司法
    」理念，國家亦有責權衡被告接受國家刑罰權執行之法益與
    確保被害人損害彌補之法益，務必使二者間在法理上力求衡
    平。被告於原審判決後，積極表示願與告訴人調解之誠，且
    已分別與徐佳瑜、林桓慶、林名珊成立調解，並已分別賠償
    新臺幣（下同）2萬5,000元、2萬1,600元、5,100元，另廖
    千堡表示不再追究被告刑事責任，有本院調解筆錄、本院辦
    理刑事案件電話查詢紀錄表在卷可憑（簡上卷第71、77-79
    頁、81頁），量刑基礎已有變更，原審未及審酌上述科刑情
    狀，容有未當，爰將原判決撤銷改判。至被告未能與廖千堡
    、林業翔2人成立調解，係因廖千堡表示不欲調解求償、不
    追究被告刑事責任；另林業翔部分經本院轉介桃園市龜山區
    調解委員會調解而未到場，有本院辦理刑事案件電話查詢紀
    錄表、桃園市龜山區調解委員會111年10月11日桃龜區111民
    調字第0741號函存卷可參，併此敘明（簡上卷第81、93頁）
　㈤審酌被告提供金融帳戶予他人使用，而使他人得以利用帳戶
    收取詐欺款項並掩飾身分，致檢警難以追查，並增加被害人
    求償之困難，助長詐騙犯罪風氣，破壞金融交易秩序，並考
    量附表所示告訴人所受財產損害程度，及被告已與徐佳瑜、
    林桓慶、林名珊成立調解並賠償損害，業如上述，兼衡被告
    之犯罪手段、犯後態度、及自陳高職畢業，現無業，與父母
    、胞妹同住等一切情狀（簡上卷第109頁），量處如主文所
    示之刑，並就罰金部分，諭知易服勞役之折算標準。
　㈥查被告於本案行為前未曾因故意犯罪受有期徒刑以上刑之宣
    告，有臺灣高等法院被告前案紀錄表附卷可參。被告行為時
    年紀尚輕，一時失慮犯下本案犯行，犯後已坦承犯罪，復積
    極與告訴人調解並賠償損害，均如上述，足徵其悔意，本院
    審酌上情，認被告經此偵審程序，當知所警惕，而無再犯之
    虞，且所宣告之刑以暫不執行為適當，爰依刑法第74條第1
    項第1款規定，宣告如主文所示之緩刑期間。
三、沒收部分：
  ㈠被告所有之上開帳戶提款卡，雖係供犯本案所用之物，然未
    扣案，是否仍存尚有未明，且上開物品單獨存在不具刑法上
    之非難性，倘予追徵，除另使刑事執行程序開啟之外，對於
    被告犯罪行為之不法、罪責評價並無影響，復就沒收制度所
    欲達成之社會防衛目的亦無任何助益，欠缺刑法上重要性。
    是本院認上開物品無沒收或追徵之必要，依刑法第38條之2
    第2項規定，不予宣告沒收或追徵。
  ㈡被告本件幫助一般洗錢、詐欺犯行，並未獲得任何報酬，業
    據被告陳明在卷，且查無證據證明被告自本案詐欺集團成員
    朋分犯罪所得，自無從宣告沒收，附此敘明。
據上論斷，應依刑事訴訟法第455條之1第1項、第3項、第369條
第1項前段、第364條、第299條第1項前段，判決如主文。
本案經檢察官孫瑋彤聲請簡易判決處刑，檢察官楊挺宏移送併辦
，檢察官賴心怡到庭執行職務。
中　　華　　民　　國　　111 　年　　12　　月　　6 　　日
                  刑事第十三庭審判長  法  官  陳彥年
                                      法  官  郭鍵融
                                      法　官  簡方毅
以上正本證明與原本無異。
不得上訴。
 　　　　　　　　　　　　　　       　書記官　施懿珊
中　　華　　民　　國　　111 　年　　12　　月　　8 　　日
　　　　　　　　　　　　　　　　　　
附表：
編號 告訴人 詐騙時間 詐騙方式 轉帳時間 轉帳金額 （新臺幣） 1 林名珊 110年4月5日下午4時38分 自稱「儷夏商旅」客服人員，謊稱：誤訂購10筆訂單，需致電銀行取消訂單等語，復佯裝銀行人員再致電林名珊謊稱：因現非營業時間，需操作自動櫃員機或網路銀行取消訂單等語，致林名珊陷於錯誤而匯款 110年4月5日下午5時18分 1萬138元 2 林桓慶 110年4月5日下午4時52分 自稱「儷夏商旅」、「台新國際商業銀行」人員，致電林桓慶，誆稱：有訂單異常情形，需協助轉帳等語，致林桓慶陷於錯誤而匯款 110年4月5日下午5時45分 4萬3,123元 3 徐佳瑜 110年4月5日下午5時許 自稱「儷夏商旅」、「永豐商業銀行」人員，致電徐佳瑜，誆稱：有訂單異常情形，需協助轉帳等語，致徐佳瑜陷於錯誤而匯款 110年4月5日下午5時43分 4萬9,986元 4 廖千堡 110年4月5日下午5時35分 自稱旅館、銀行人員，致電廖千堡，誆稱：有訂單異常情形，需協助轉帳等語，致廖千堡陷於錯誤而匯款 110年4月5日下午6時4分 1萬5,015元 5 林業翔 110年4月5日下午5時42分 自稱「儷夏商旅」、「台新國際商業銀行」人員，致電林業翔，誆稱：有訂單異常情形，需協助轉帳等語，致林業翔陷於錯誤而匯款 110年4月5日下午5時52分 1萬2,345元